臺灣臺北地方法院刑事判決　　　　　　　　　　　　　九十三年度訴字第三０五號
　　公　訴　人　臺灣臺北地方法院檢察署檢察官
　　被　　　告　丙○○
　　選任辯護人　王聰明律師
右列被告因違反槍砲彈藥刀械管制條例案件，經檢察官提起公訴（九十二年度偵字第
二三一五五號），本院判決如左：
    主  文
丙○○未經許可，持有手槍，處有期徒刑伍年陸月，併科罰金新臺幣壹拾萬元，罰金
部分，如易服勞役，以參佰元折算壹日。
扣案具殺傷力之義大利ＢＥＲＥＴＴＡ廠制８４Ｆ型口徑０‧三八吋制式半自動手槍
壹枝（含彈匣一個，槍枝管制編號0000000000號），及具殺傷力之口徑０
‧三八吋制式子彈壹拾顆均沒收。
    事  實
一、丙○○未經許可，於民國九十二年九月五日三時三十分許，持有具殺傷力之義大
    利ＢＥＲＥＴＴＡ廠制８４Ｆ型口徑０‧三八吋制式半自動手槍一枝（含彈匣一
    個，槍枝管制編號0000000000號），及具殺傷力之口徑０‧三八吋制
    式子彈十三顆，嗣於同日三時五十分許，攜帶上開槍彈至台北市松山區○○○路
    與敦化北路口路口，為警查獲，當場扣得右揭具殺傷力半自動手槍一把，並起出
    彈匣內之右揭具殺傷力制式子彈十三顆。
二、案經台北市政府警察局松山分局報請臺灣臺北地方法院檢察署檢察官偵查起訴。
    理  由
一、訊據被告丙○○固不否認曾經曾持有過上開槍、彈，惟矢口否認有右揭未經許可
    持有手槍、子彈之行為，辯稱：案發當日當晚，伊和友人數人至新生北路及南京
    東路口附近之錢櫃ＫＴＶ唱歌，到約凌晨三點，因與女友約好在環亞飯店前會合
    ，所以先行離開，到環亞飯店外等候，就在伊吸完煙，要按息煙蒂時，在該飯店
    外之花圃中發現一把槍，一時好奇，就拿起來看，心想不會是小孩子到此玩耍所
    遺失，就順手裝入背包中，又等了約數分鐘，仍不見女友，就步行到環亞百貨前
    路口處尋找女友，突然覺得身後好像有人呼叫，就停住腳步並轉身，卻未看到人
    ，就回身繼續走，突然間有二名警員跑來，伊再度停止腳步，警員來到面前要求
    出示證件，伊即自褲袋拿出
    時，有一警員欲拿走背袋，伊本能地合起背袋，但警員再度要求檢查，伊即放手
    讓警員檢查，警員發現該撿到之槍枝，看了一下，伊說是玩具，但警員稱是真槍
    ，伊在主觀意念無法確定該槍枝是否為真槍云云；被告選任辯護人則辯稱：員警
    臨檢不合法，且員警亦是違法搜索，故所取得之證據應無證據能力云云。經查：
（一）按警察勤務條例有關臨檢之規定，並無授權警察人員得不顧時間、地點及對象
      任意臨檢、取締或隨機檢查、盤查之立法本意。除法律另有規定外，警察人員
      執行場所之臨檢勤務，應限於已發生危害或依客觀、合理判斷易生危害之處所
      、交通工具或公共場所為之，其中處所為私人居住之空間者，並應受住宅相同
      之保障；對人實施之臨檢則須以有相當理由足認其行為已構成或即將發生危害
      者為限，且均應遵守比例原則，不得逾越必要程度。臨檢進行前應對在場者告
      以實施之事由，並出示證件表明其為執行人員之身分（參照司法院大法官會議
      釋字第五三五號解釋）。又警察機關執行勤務時所謂之「臨檢」，依警察勤務
      條例第十三條第三款規定，指警察機關於公共場所或指定處所、路段，由勤服
      人員擔任臨場檢查或路檢，執行取締、盤查及有關法令賦予之勤務，屬警察勤
      務方式之一，且警察人員執行場所之臨檢勤務，參酌司法院大法官會議釋字第
      五三五號解釋意旨，限於已發生危害或依客觀、合理判斷易生危害之處所、交
      通工具或公共場所為之，並應遵守比例原則，不得逾越必要程度，臨檢進行前
      ，應對在場者告以實施之事由，及出示證件表明其為執行人員之身分，始無悖
      於維護人權之憲法意旨；此與刑事訴訟法第一百三十一條第一項第三款（九十
      年一月十二日修正公布前後之規定相同）有關緊急搜索權之規定，司法警察或
      司法警察官有事實足信有人在內犯罪而情形急迫者，雖無搜索票，亦得逕行搜
      索之情形有別，不容混淆（參照卷附之最高法院九十一年度台上字第五三五號
      刑事判決）。經查本件查獲之台北市政府警察局保安大隊第三中隊（下稱保安
      大隊第三中隊）員警乙○○於本院審理時證稱：我們當時正在執行巡邏勤務，
      我們看到被告時，並沒有注意到被告，但當警車超越被告前面的時候，被告突
      然轉頭很快往回走，才引起我們的懷疑，遂停車下來，下車追上被告，我們告
      知被告我們的身分，被告立刻往回走的舉動，我們非常懷疑，希望被告能夠出
      示
      到裡面有槍柄等語（見本院九十三年四月二十九日審理筆錄頁三至頁四），且
      被告於警訊亦供稱：伊有轉身但不是在閃避警察，伊回頭見警察跑向我，並告
      知伊為何閃避，伊也向警察表示不是閃避，伊出示證件且自己打開手提包被警
      方發現有東西等語（見偵查卷頁十五反面），顯見本件警員於九十二年九月五
      日三時五十分許，台北市松山區○○○路與敦化北路口路口，盤查被告時其以
      有相當理由足認被告行為即將發生危害，且並無逾越必要程度，並出示證件表
      明其為執行人員之身分，員警對被告之臨檢應為合法；另警方於被告主動打開
      背包時依目視所及而發現背包內有槍枝之槍柄而命被告交出該槍枝，警方亦無
      違法搜索之問題，被告選任辯護人辯稱警員有違法臨檢及搜索之情形，顯然無
      據，合先敘明。
（二）被告丙○○遭逮捕之過程，及在被告之背包內查獲扣案之槍彈，業經證人乙○
      ○於偵查及本院審理時證稱：我們有看到槍柄的東西，我們就要求被告把那把
      槍拿出來，但被告不要，後來又來了另一個警網是舒文華及洪維聰二人，我立
      即用手勢向舒文華示意有槍，然後舒文華就把被告往裡面帶，讓被告的側身貼
      近牆壁，並告知被告配合，被告就說好要自己來，此時被告就把腰際的手提包
      拉開，然後舒文華喊一聲真的是槍，就與被告兩個人在搶那把槍，發生一些推
      擠的動作，那時我在後面將被告的兩手架高，當時被告也有要把槍拿出來，舒
      文華也怕被告拿到槍，所以兩個人就有推擠，舒文華最後順利把那把槍拿出來
      等語（分別見偵查卷頁三二至頁三三、本院九十三年四月二十九日審理筆錄頁
      四至頁五），並有義大利ＢＥＲＥＴＴＡ廠制８４Ｆ型口徑０‧三八吋制式半
      自動手槍一枝（含彈匣一個，槍枝管制編號0000000000號），及具
      殺傷力之口徑０‧三八吋制式子彈十三顆，扣案可證，且上開槍、彈經送內政
      部刑事警察局鑑驗結果：送驗義大利貝瑞塔手槍一枝（槍枝管制編號：000
      0000000號），認係義大利ＢＥＲＥＴＴＡ廠制８４Ｆ型口徑０‧三八
      吋制式半自動，機械性能良好，可擊發同口徑制式子彈，認具殺傷力；送鑑子
      彈十三顆（經試射三顆），認均係口徑０‧三八吋制式子彈，認均具殺傷力，
      有內政部警政署刑事警察局九十二年九月五日刑鑑字第０九二０一七０一七六
      號槍彈鑑定書一份附卷可稽（見偵查卷頁二至頁九）。
（三）被告雖辯稱前揭槍枝是伊撿到，伊以為是玩具槍，伊並不知為真槍云云，然查
      證人乙○○於偵查及本院審理時均證稱：被告和另一名員警舒文華發生推擠，
      伊後來在後面把被告的兩手架高，舒文華就從被告手上把槍拿起來等語（分別
      見偵查察卷頁三三反面、本院九十三年四月二十九日審理筆錄頁五），且亦於
      本院審理時進一步證稱：被告當時只有說槍不是他的，被告當時沒有進一步說
      槍枝如何來的等語（見上開本院審理筆錄頁十一），由以上可見，被告一再遲
      疑的動作顯示其意圖隱匿前揭槍彈，否則被告遇到員警時為何不主動將前揭槍
      、彈交予警員並交代來源，顯見被告主觀上應明知所持有之前揭槍彈，應為真
      槍，被告辯稱前揭槍枝是伊撿到，伊以為是玩具槍云云，顯為事後卸責之詞，
      並不足採。
（四）而被告所聲請傳喚之證人甲○○雖於本院審理時證稱：伊當晚在ＫＴＶ唱歌時
      曾將伊的包包跟鑰匙放在被告的背包內，當時被告包包內很輕，裡面沒有東西
      所以伊就把伊的東西放進去，後來伊有去台北市政府警察局保安警察大隊第三
      中隊領回伊的東西等語（見本院九十三年四月二十九日審理筆錄），縱證人甲
      ○○所言為真亦僅能證明在ＫＴＶ唱歌時被告包包內並無放有槍、彈，並無礙
      於本件被告持有槍、彈之事實。
（五）綜上所述，被告未經許可而持有手槍、子彈等行為，事證明確，其犯行堪認定
      ，應依法論科。
二、核被告丙○○未經許可持有手槍及子彈之行為，係犯槍砲彈藥刀械管制條例第七
    條第四項、同條例第十二條第四項之未經許可持有手槍、子彈罪。又被告係以一
    行為同時未經許可持有手槍及子彈而觸犯二罪名，應依想像競合之例從一重論以
    未經許可持有手槍罪。爰審酌被告為國立交通大學資訊系畢業之高級知識份子，
    然於犯案後，一再托詞辯稱槍、彈係伊撿到，伊不知為真槍，顯無悔悛之意，及
    其犯罪之動機、目的、犯罪時所受之刺激、犯罪之手段、犯人之生活狀況、品行
    、智識程度、犯罪所生之危險或損害等一切情狀，處如主文所示之刑，並依法諭
    知併科如主文所示之罰金，且就罰金部分諭知易服勞役之折算標準，以示懲儆。
    扣案具殺傷力之義大利ＢＥＲＥＴＴＡ廠制８４Ｆ型口徑０‧三八吋制式半自動
    手槍一枝（含彈匣一個，槍枝管制編號0000000000號），及具殺傷力
    之口徑０‧三八吋制式子彈十顆，均屬違禁物，應均依刑法第三十八條第一項第
    一款規定宣告沒收。至送鑑定時試射之子彈三顆，已經鑑驗擊發而失違禁物之性
    質，緩不併為諭知沒收。
據上論斷，應依刑事訴訟法第二百九十九條第一項前段，槍砲彈藥刀械管制條例第七
條第四項、第十二條第四項，刑法第十一條前段、第五十五條、第四十二條第二項、
第三十八條第一項第一款，罰金罰鍰提高標準條例第二條，判決如主文。
本案經檢察官謝奇孟到庭執行職務
中　　　華　　　民　　　國　　九十三　　年　　　五　　　月　　二十一　　日
                                      臺灣臺北地方法院刑事第八庭
                                          審判長法  官  吳淑惠
                                                法  官  張筱琪
                                                法  官  陳德民
右正本證明與原本無異。
如不服本判決，應於判決送達後十日內，向本院提出上訴狀（應抄附繕本）。告訴人
或被害人如對於本判決不服者，應具備理由請求檢察官上訴，其上訴期間之計算係以
檢察官收受判決正本之日期為準。
                                                書記官  葉志昭
中　　　華　　　民　　　國　　九十三　　年　　　五　　　月　　二十五　　日
附錄本案論罪科刑法條全文
槍砲彈藥刀械管制條例第七條
未經許可，製造、販賣或運輸火砲、肩射武器、機關槍、衝鋒槍、卡柄槍、自動步槍
、普通步槍、馬槍、手槍或各類砲彈、炸彈、爆裂物者，處死刑、無期徒刑或七年以
上有期徒刑；處徒刑者，併科新台幣三千萬元以下罰金。
未經許可，轉讓、出租或出借前項所列槍砲、彈藥者，處無期徒刑或五年以上有期徒
刑，併科新台幣一千萬元以下罰金。意圖供自己或他人犯罪之用，而犯前二項之罪者
，處死刑或無期徒刑；處徒刑者，併科新台幣五千萬元以下罰金。
未經許可，持有、寄藏或意圖販賣而陳列第一項所列槍砲、彈藥者，處五年以上有期
徒刑，併科新台幣一千萬元以下罰金。
第一項至第三項之未遂犯罰之。
槍砲彈藥刀械管制條例第十二條
未經許可，製造、販賣或運輸子彈者，處一年以上七年以下有期徒刑，併科新台幣五
百萬元以下罰金。
未經許可，轉讓、出租或出借子彈者，處六月以上五年以下有期徒刑，併科新台幣三
百萬元以下罰金。
意圖供自己或他人犯罪之用，而犯前二項之罪者，處三年以上十年以下有期徒刑，併
科新台幣七百萬元以下罰金。
未經許可，持有、寄藏或意圖販賣而陳列子彈者，處五年以下有期徒刑，併科新台幣
三百萬元以下罰金。
第一項至第三項之未遂犯罰之。
